臺灣臺中地方法院民事判決　　94年度簡上字第149號
上　訴　人　柳岸花明管理委員會
法定代理人　乙○○
訴訟代理人　陳文慧律師
被上訴人　　嘉晟公寓大廈管理維護股份有限公司
法定代理人　丙　○
訴訟代理人　甲○○
　　　　　　盧永和　律師
被上訴人　　丁○○
上列當事人間請求損害賠償事件，上訴人對於中華民國94年3月4
日本院臺中簡易庭94年度中簡字第53號第一審判決提起上訴，本
院於民國94年10月28日言詞辯論終結，判決如下：
    主    文
原判決除確定部分外，關於駁回上訴人後開第二項之訴部分廢棄
。
上廢棄部分，被上訴人應再連帶給付上訴人新台幣柒佰貳拾捌元
，及被上訴人嘉晟公寓大廈管理維護股份有限公司部分自民國九
十四年一月八日起、被告丁○○部分自民國九十四年一月七日起
，均至清償日止，按週年利率百分之五計算之利息。
其餘上訴駁回。
第二審訴訟費用，由上訴人負擔。
    事實及理由
甲、程序方面：
　　被上訴人丁○○經合法通知，未於言詞辯論期日到場，核無
    民事訴訟法第386條所列各款情形，爰依上訴人之聲請，由
    其一造辯論而為判決。
乙、實體方面：
一、上訴人起訴主張：被上訴人丁○○為被上訴人嘉晟公寓大廈
    管理維護股份有限公司（以下簡稱嘉晟公司）之員工，嘉晟
    公司受上訴人委託，指派被上訴人丁○○為「柳岸花明」社
    區之總幹事，負責收取社區住戶管理費，並製作管理費收繳
    明細表等業務。被上訴人丁○○竟於民國（下同）91年7 月
    18日左右，連續向該社區乙○○等50名住戶收取管理費，並
    開立繳款人編號030801至030850號之收費單共計50張後，將
    前開業務上持有之管理費約新台幣（下同）25萬元予以侵占
    入己。被上訴人丁○○復因上開業務侵占案件，經本院以93
    年度中簡字第2261號侵占案件判處有期徒刑10月，緩刑3 年
    確定在案。又被上訴人丁○○於收取管理費後即開立收費單
    ，但收費單編號030801至030850號共計50張均遺失，被上訴
    人丁○○復未將該50張收費單之收費紀錄載明於收支簿上，
    顯見其已侵占該50張收費單所收取之管理費；再者，該社區
    90年7月份起至91年7月份止所收取之管理費，與92年度整年
    所收取之管理費，差額達830,005元，故在收費標準相同下
    ，其中間之差額即屬遭被上訴人丁○○所侵占之數額，而被
    上訴人嘉晟公司為被上訴人丁○○之僱用人，爰依侵權行為
    法律關係，請求被上訴人連帶給付25萬元（原刑事附帶民事
    起訴狀記載197,993元，嗣於原審審理期間擴張聲明為25 萬
    元）等語。原審以上訴人僅提出收費單4紙合計28,276元為
    憑，其餘部分則未能舉證證明之，遂判決被上訴人應連帶給
    付上訴人28,276元，並依職權為假執行之宣告（此部分因被
    上訴人未聲明上訴，業已確定），其餘上訴人於原審之訴駁
    回，而上訴人就原審受敗訴判決部分，提起上訴，並聲明：
    (1)原判決不利於上訴人部分廢棄。(2)被上訴人應再連帶給付
    上訴人221,724元，並自原審起訴狀繕本送達翌日起至清償
    日止，按年息5%計算之利息。
二、上訴人於本院補充陳述：被上訴人嘉晟公司與上訴人間訂有
    「委託管理服務契約書」，其中該契約書後附委託管理價目
    表中財務項目包括：社區年度預算編列、每月社區進出帳統
    計列表、每月社區管理費收入明細及欠繳明細帳務作業與印
    製、每期管理費繳費收費總表維護與繕造及社區財務收入轉
    存匯轉定額工作及作業代辦等契約責任。本件被上訴人嘉晟
    公司既違反收支費用明細製表及帳務作業印製不實、復未依
    財務收入轉存匯轉定額等情，顯違反委任契約，自應依民法
    第544條規定負損害賠償責任。又被上訴人丁○○、嘉晟公
    司對於前開侵占事實及侵權事實已自認，上訴人即無庸再為
    證明；且社區管理費收費單據皆由被上訴人丁○○、嘉晟公
    司製作、保管，被上訴人依法自有提出之義務，此外，上訴
    人亦請住戶補充提出收費單8張，合計27,728元。
三、被上訴人嘉晟公司於原審及本院則抗辯：固有僱用被上訴人
    丁○○，但上訴人應提出被上訴人丁○○侵占管理費之確實
    數據及證據，不能接受上訴人以推算方式計算侵占數額，且
    住戶亦有可能欠繳管理費；另在前開侵占案件偵查程序中，
    並未詳細調查、精算被上訴人丁○○確實侵占多少數額管理
    費，且實際上每一戶管理費均不相同，故前開刑事判決所認
    定之侵占事實，尚不足以推認侵占數額係多少，而被上訴人
    並未自認；又被上訴人嘉晟公司已於91年11月29日將該社區
    相關財務資料與上訴人確認點交完畢，此由「柳岸花明社區
    財務點交單」已載明：本社區財務部分經總幹事丁○○與邱
    財委一枝小姐清點無誤後，交由財委收執，且已由邱一枝及
    監交人廖坤輝簽名確認，是前開收費單據自應由上訴人提出
    或舉證證明之等語。被上訴人丁○○於本院準備程序亦抗辯
    ：前開侵占案件刑事審理時，伊並未承認有侵占25萬元；且
    收費四聯單存根聯係放在上訴人處，另伊所屬公司（即被上
    訴人嘉晟公司）已於91年11月29日解約，並與上訴人就財務
    部分點交無誤，有財務點交單影本1紙附於原審卷第15頁可
    考等語。並均聲明：上訴駁回。
四、本件兩造於準備程序期日，經協議整理爭點之結果如下：
  (一)兩造不爭執之事項：
    1.被上訴人丁○○於89年1月17日起至91年12月11日止，曾
      為被上訴人嘉晟公司之員工。
    2.被上訴人嘉晟公司於90年11月24日與上訴人簽立「委託管
      理契約書」，並由被上訴人嘉晟公司指派被上訴人丁○○
      為「柳暗花明社區管理委員會」之總幹事，負責收取管理
      費並製作管理費收繳明細表。
    3.被上訴人丁○○於91年7月18日左右，有利用職務之便為
      侵占管理費之事實。
    4.被上訴人丁○○於93年11月9日確有償還侵占部分款項27,
      000元予上訴人。
  (二)兩造間爭執所在厥為：1.被上訴人丁○○於刑事侵占案件中
    所為不利於己之陳述，對本件民事訴訟之拘束力為何？2.被
    上訴人丁○○所侵占之管理費究為多少？舉證責任誰屬？3.
    柳岸花明社區財務點交單是否為針對實質內容審核精算，抑
    或僅對各項表冊之名目為點交？
五、按附帶民事訴訟經移送民事庭後，即屬獨立民事訴訟，其移
    送後之訴訟程序，應適用民事訴訟法，刑事訴訟所調查之證
    據，及刑事訴訟判決所認定之事實，並非當然有拘束民事訴
    訟之效力；又刑事判決所認定之事實，於獨立之民事訴訟，
    固無拘束力，惟民事法院就當事人主張之該事實，及其所聲
    明之證據，仍應自行調查斟酌，決定取捨，不能概予抹煞。
    最高法院43年度台上字第95號、同院69年度台上字第2674號
    判例要旨可資參照。查本件被上訴人丁○○於前開刑事侵占
    案件，經本院台中簡易庭以93年度中簡字第2261號刑事簡易
    判決判處有期徒刑10月，緩刑3年確定在案。而其犯罪事實
    欄固載明：丁○○竟基於意圖為自己不法所有之概括犯意，
    於91年7月18日左右，連續向乙○○等50名住戶收取管理費
    ，並發給繳款人編號030801至030850號之收費單後，經上開
    業務上持有之管理費予以侵占入己，共計約25萬元等語。然
    查，被上訴人丁○○於刑事偵查中亦陳稱：「（空白收費單
    平常放在哪裡？）財委那裡，我用完一本他才給我一本。」
    、「（財委是否會給你零散之空白收費單？）不會。」、「
    收費單一本幾張？）50張」、「（50張收據部分，約侵占多
    少錢？）每一戶所繳之管理費不同，不知道。差不多25萬元
    。」、「（其他49張的錢在何處？）不清楚。」等語，足徵
    前開刑事侵占案件調查時，並未明確查證、精算丁○○所侵
    占之實際數額，而僅就告訴人所已提出之收費單據及丁○○
    自白認定犯罪事實，揆諸前開判例意旨，自難僅以該刑事確
    定判決即推論被上訴人丁○○所侵占之數額，是上訴人此部
    分主張，尚乏憑據，自不足採。
六、次按當事人於訴訟上所為之自認，於辯論主義所行之範圍內
    有拘束法院之效力；又當事人主張有利於己之事實者，就其
    事實有舉證之責任。民事訴訟法第277條前段定有明文。查
    上訴人主張被上訴人二人已就侵占事實（即侵權事實）為自
    認，但此為被上訴人所否認，蓋上訴人所主張被上訴人丁○
    ○侵占25萬元之事實，被上訴人二人始終否認，尚難謂已就
    侵占事實為自認。且上訴人就其主張之侵占所致損害數額為
    25萬元之事實，僅提出編號030804、030805、030823、0308
    50號（於原審提出）及030808、030811、030813、030833、
    030837、030844、030845、030848號（於本院準備程序提出
    ）等12張收費單據影本，共計56,004元（即28,276+27,728=
    56,004），此情為兩造所不爭執，業於本院言詞辯論時陳明
    在卷，復有該收費單據影本附卷可稽，而堪信真。另被上訴
    人丁○○就其所侵占款項，已返還27,000元之事實，亦為兩
    造所不爭執，並載明在卷，則被上訴人抗辯27,000元應予扣
    除，自屬有據，應予准許。
七、又按給付有確定期限者，債務人自期限屆滿時起，負遲延責
    任。給付無確定期限者，債務人於債權人得請求給付時，經
    其催告而未為給付，自受催告時起，負遲延責任。其經債權
    人起訴而送達訴狀，或依督促程序送達支付命令，或為其他
    相類之行為者，與催告有同一之效力，民法第229條第1項、
    第2項定有明文。又遲延之債務，以支付金錢為標的者，債
    權人得請求依法定利率計算之遲延利息。但約定利率較高者
    ，仍從其約定利率。應付利息之債務，其利率未經約定，亦
    無法律可據者，週利利率為百分之五，民法第233條第1項、
    第203條亦有明定。本件上訴人對被上訴人之損害賠償債權
    ，核屬無確定期限之給付，自應經上訴人之催告而未為給付
    ，被上訴人始負遲延責任。準此，上訴人請求被上訴人自起
    訴狀繕本送達被上訴人之翌日起按週年利率百分之五計付遲
    延利息，核無不合。
八、綜上所述，上訴人依侵權行為之法律關係，請求被上訴人給
    付29,004元（即28,276+27,728-27,000=29,004），為有理
    由，應予准許。逾此部分之請求，則屬無據，應予駁回。原
    審就上開應准許金額其餘728元部分，駁回上訴人之請求，
    即有違誤，上訴人就此部分之上訴，為有理由，爰廢棄原判
    決，改判如主文第二項所示。其餘上訴部分，原審為上訴人
    敗訴之判決，核無不合，上訴意旨指摘原判決此部分不當，
    求予廢棄改判，則無理由，應予駁回。另上訴人追加請求被
    上訴人就應再連帶給付上訴人之221,724元加計自起訴狀繕
    本送達被上訴人之翌日起至清償日止按週年利率百分之五計
    算之利息，其中被上訴人二人應再連帶給付之728元，應自
    起訴狀繕本送達被上訴人嘉晟公司之翌日即94年1月8日起，
    應自起訴狀繕本送達被上訴人丁○○之翌日即94年1月7日起
    ，均至清償日止，按週年利率百分之五計算之遲延利息部分
    ，為有理由，應予准許。其餘逾此部分之請求，為無理由，
    應予駁回。
九、兩造其餘攻擊防禦方法或舉證，因本件事證已臻明確，且經
    審酌均與判決基礎不生影響，爰不逐一論述，併此敘明。
十、據上論結，本件上訴人之上訴為一部有理由，一部無理由，
    依民事訴訟法第436條之1第3項、第449條第1項、第450條、
    第385條第1項前段、第79條，判決如主文。
中　　華　　民　　國　　94　　年　　11　　月　　28　　日
                  民事第四庭    審判長法  官　洪碧雀
                                      法  官　曹宗鼎
                                      法  官　夏一
以上正本證明與原本無異。
對本判決不得上訴。
中　　華　　民　　國　　94　　年　　11　　月　　27　　日
                                      書記官
